【裁判字號】    95,訴,2915
【裁判日期】    950913
【裁判案由】    毒品危害防制條例
【裁判全文】
臺灣高雄地方法院刑事判決              95年度訴字第2915號
公  訴  人  臺灣高雄地方法院檢察署檢察官
被      告  乙○○
                    （另案於臺灣高雄第二監獄執行中）
上列被告因毒品危害防制條例案件，經檢察官提起公訴（95年度
毒偵字第5693號），嗣因被告就被訴事實為有罪之陳述，經本院
告知簡式審判程序意旨，並聽取公訴人及被告之意見後，本院合
議庭裁定由受命法官獨任依簡式審判程序審理，判決如下：
    主  文
乙○○連續施用第一級毒品，累犯，處有期徒刑玖月，扣案之第
一級毒品海洛因貳包（合計淨重壹點陸捌公克，空包裝袋重零點
肆玖公克）沒收銷燬之、注射針筒貳支，沒收之；又連續施用第
二級毒品，累犯，處有期徒刑伍月，扣案之第二級毒品甲基安非
他命肆包（合計驗前毛重伍點柒肆公克，驗後毛重伍點柒貳公克
，含殘留甲基安非他命無法剝離之包裝袋肆個）沒收銷燬之。應
執行有期徒刑壹年，扣案之第一級毒品海洛因貳包（合計淨重壹
點陸捌公克，空包裝袋重零點肆玖公克）、第二級毒品甲基安非
他命肆包（合計驗前毛重伍點柒肆公克，驗後毛重伍點柒貳公克
，含殘留甲基安非他命無法剝離之包裝袋肆個）均沒收銷燬之，
注射針筒貳支，沒收之。
    事實及理由
一、本件被告乙○○所犯為死刑、無期徒刑或最輕本刑為3 年以
    上有期徒刑以外之罪，其於準備程序中就被訴事實為有罪之
    陳述，經法官告知簡式審判程序之旨，並聽取公訴人及被告
    之意見後，依刑事訴訟法第273 條之1 第1 項規定，裁定由
    受命法官獨任進行簡式審判程序。
二、本件犯罪事實及證據，除犯罪事實第13行補充：「自95 年2
    月中旬某日起至95年4 月11日晚上6 時許止，約2 、3 天即
    施用1 次之頻率」；證據部分應補充：「被告於本院審理中
    之自白、法務部調查局95年5 月26日調科壹字第220023257
    號鑑定通知書、高雄醫學大學附設中和紀念醫院95年9 月5
    日報告編號0000-000號檢驗報告各1 紙」外，餘均引用檢察
    官起訴書之記載 (如附件)。
三、查被告行為後，刑法及刑法施行法業於94年2 月2 日經總統
    以華總一義字第09400014901 號令修正公布，並於95年7 月
    1 日施行（下稱新刑法，修正前刑法下稱舊刑法），參酌最
    高法院95年5 月23日刑事庭第8 次會議決議，新刑法第2 條
    第1 項之規定，係規範行為後法律變更所生新舊法律比較適
    用之準據法，於新刑法施行後，應適用新刑法第2 條第1 項
    之規定，為「從舊從輕」之比較。另於比較時應就罪刑有關
    之共犯、未遂犯、想像競合犯、牽連犯、連續犯、結合犯，
    以及累犯加重、自首減輕暨其他法定加減原因（如身分加減
    ）與加減比例等一切情形，本於統一性及整體性原則，綜其
    全部罪刑之結果而為比較。本院審酌：（一）連續犯部分：
    被告行為後，刑法第56條連續犯之規定，業已修正刪除，並
    於95年7 月1 日施行，則被告之犯行，因行為後新法業已刪
    除連續犯之規定，此刪除雖非犯罪構成要件之變更，但顯已
    影響行為人刑罰之法律效果，自屬法律有變更，依新法第2
    條第1 項規定，比較新、舊法之結果，以舊法較為有利於行
    為人。（二）定執行刑部分：被告行為後，刑法第51條業已
    修正公布，並於95年7 月1 日施行，修正前刑法第51條規定
    ：「數罪併罰，分別宣告其罪之刑，依左列各款定其應執行
    者：」其中第5 款規定：「宣告多數有期徒刑者，於各刑中
    之最長期以上，各刑合併之刑期以下，定其刑期。但不得逾
    20 年 。」修正後刑法第51條第5 款規定：「宣告多數有期
    徒刑者，於各刑中之最長期以上，各刑合併之刑期以下，定
    其刑期。但不得逾30年。」比較結果，修正前刑法較有利於
    行為人。（三）累犯部分：被告於5 年以內故意犯本件有期
    徒刑以上之罪，不論依修正前之刑法第47條，或修正後之刑
    法第47條第1 項之規定，均構成累犯，對被告而言並無有利
    或不利之情形，自不生新舊法比較之問題。準此，經綜合比
    較上開（一）、（二）法律變更之情形，以舊法較有利於被
    告，自應一體適用修正前刑法之規定，合先敘明。
四、按海洛因、甲基安非他命分別係毒品危害防制條例第2 條第
    2 項第1 、2 款所稱之第一、二級毒品，是被告分別施用海
    洛因、甲基安非他命之行為，係犯該條例第10條第1 項之施
    用第一級毒品罪，及同條第2 項之施用第二級毒品罪。被告
    持有第一、二級毒品，嗣進而施用之，持有之低度行為應為
    施用之高度行為所吸收，不另論罪。被告多次施用第一、二
    級毒品犯行，分別時間緊接、手法相同，顯係觸犯構成要件
    相同之罪，均為連續犯，應各依修正前刑法第56條之規定，
    論以一罪，並均加重其刑。被告上開所犯之連續施用第一、
    二級毒品罪，犯意各別，行為互殊，觸犯構成要件不同，應
    予分論併罰。又被告前於85年間，因違反肅清煙毒條例案件
    ，經本院以85年訴字第1216號判決判處有期徒刑3 年1 月，
    褫奪公權3 年，於85年10月1 日入監服刑，88年2 月13日假
    釋付保護管束，於90年3 月12日縮刑期滿執行完畢等情，有
    臺灣高等法院被告前案紀錄表、本院被告院內索引卡紀錄表
    、臺灣高雄地方法院檢察署刑案資料查註紀錄表各1 份在卷
    可按，其受有期徒刑之執行完畢，5 年以內再犯有期徒刑以
    上之上開2 罪，均為累犯，均應依修正前刑法第47條規定，
    加重其刑，並均依法遞加重之。
五、爰審酌被告前已因施用毒品案件經觀察、勒戒及強制戒治，
    本應徹底戒除毒癮，不料其竟仍繼續施用毒品，已如上述，
    顯見其並無戒除毒害之決心，應有入監矯治之必要，不宜寬
    貸，惟考量其犯後坦承犯行，施用毒品乃自戕一己之身體健
    康，並具有病患性人格之特質，行為本身對社會所造成之危
    害並非直接、鉅大，及其生活狀況、施用毒品之次數等一切
    情狀，分別量處如主文所示之刑，並定其應執行之刑，以資
    懲儆。
六、末按查獲之第一、二級毒品及專供製造或施用第一、二級毒
    品之器具，不問屬於犯人與否，均沒收銷燬之，毒品危害防
    制條例第18條第1 項前段定有明文。扣案之不明粉末2 包、
    不明晶體4 包，經鑑定結果分別確含第一級毒品海洛因、第
    二級毒品甲基安非他命之成分，業如上述，且該包裝袋因與
    其內之毒品業已無法析離，應分別將之同視為第一、二級毒
    品，從而不問屬於犯人與否，爰併依上開規定宣告沒收銷燬
    之。而鑑驗所耗損之毒品，既已費失，自無庸宣告沒收銷燬
    。又沒收係屬從刑，而從刑附屬於主刑，應依主刑所適用之
    法律（最高法院95年5 月23日第8 次刑事庭會議決議參照）
    ，扣案之注射針筒2 支，為被告所有，供施用毒品所用之物
    ，業據被告供明在卷，惟無證據證明係專供施用毒品使用，
    故非屬毒品危害防制條例第18條第1 項前段規定之專供施用
    毒品之器具，另依修正前刑法第38條第1 項第2 款規定，均
    併予宣告沒收。
據上論斷，應依刑事訴訟法第273 條之1 第1 項、第284 條之1
、第299 條第1 項前段、第310 條之2 、第454 條第2 項，毒品
危害防制條例第10條第1 項、第2 項、第18條第1 項前段，刑法
第2 條第1 項前段、刑法第11條、修正前刑法（下同）第56條、
第47條、第38條第1 項第2 款、第51條第5 款、第9 款，判決如
主文。
本案經檢察官甲○○到庭執行職務。
中    華    民    國    95    年    9     月    13    日
                  刑事第三庭    法  官  錢衍蓁
以上正本證明與原本無異。
如不服本判決，應於收受送達後10日內向本院提出上訴書狀。
中    華    民    國    95    年    9     月    13    日
                                書記官  周美
附錄本件論罪法條全文：
毒品危害防制條例第10條
施用第一級毒品者，處 6 月以上 5 年以下有期徒刑。
施用第二級毒品者，處 3 年以下有期徒刑。


司法院資訊處製作；財團法人民間司法改革基金會備份。
